【裁判字號】    97,訴,1828
【裁判日期】    980708
【裁判案由】    毒品危害防制條例
【裁判全文】
臺灣高雄地方法院刑事判決              97年度訴字第1828號
公  訴  人  臺灣高雄地方法院檢察署檢察官
被      告  乙○○
                      號
                    現羈押於臺灣高雄看守所
            丁○○
                    另案於臺灣高雄監獄執行
上二人共同  本院公設辯護人丙○○
指定辯護人
上列被告因毒品危害防制條例案件，經檢察官提起公訴（97年度
偵字第5299、5454、5455號），本院判決如下：
    主  文
乙○○所犯如附表一編號一至六所示之罪，各處如所示之刑（詳
如附表一「乙○○所犯之罪及所受之宣告刑」欄所示」）。應執
行有期徒刑貳拾貳年。扣案之附表二編號一、二所示之物沒收銷
毀之；附表二編號三、五至八、附表三編號一所示之物均沒收。
扣案之販毒所得新臺幣捌佰元連帶沒收，扣案之販毒所得新臺幣
伍仟元沒收。
丁○○共同販賣第一級毒品，累犯，處有期徒刑拾伍年貳月。扣
案之附表二編號一所示之物沒收銷毀之；附表二編號三、五至八
、附表三編號一所示之物均沒收。扣案之販毒所得新臺幣捌佰元
連帶沒收。
    事  實
一、乙○○、丁○○均明知海洛因及甲基安非他命係毒品危害防
    制條例第2 條第2 項第1 、2 款所列之第一、二級毒品，未
    經許可不得持有、販賣，該兩人竟基於販賣第一級毒品海洛
    因之犯意聯絡，乙○○另基於販賣甲基安非他命之犯意，以
    乙○○所有之0000000000號行動電話為販賣毒品之聯絡工具
    ，自民國96年11月22日起至96年12月26日止，於如附表一編
    號一至六所示時間、地點（丁○○共同參與者僅附表一編號
    五），以第一級毒品海洛因每包（重量不詳）新臺幣（下同
    ）1, 000元價格、第二級毒品甲基安非他命每0.6 公克1,00
    0 元價格，販賣附表一編號一至六所示之海洛因或甲基安非
    他命予甲○○（使用行動電話0000000000）。其中附表一編
    號一至三及六之毒品係由乙○○交付甲○○，附表一編號三
    之毒品係由乙○○交付予戊○○後轉交甲○○，附表一編號
    五係由乙○○交由丁○○交付予甲○○，並獲得如附表一編
    號二至五所示之所得財物。嗣於97年2 月13日17時08分許，
    警方持拘票前往高雄市左營區○○○路492 巷31號拘提乙○○到案，並經乙○○同意，再前往高雄市○○區○○路16號
    5 樓住處搜索，及於同日19時許，持搜索票前往高雄市○○
    區○○街120 號執行搜索，分別當場查獲如附表二、三所示
    之物品。乙○○並供出毒品來源為己○○（另案審理）而破
    獲。
二、案經高雄市政府警察局小港分局移送臺灣高雄地方法院檢察
    署檢察官偵查起訴。
    理  由
一、證據能力：
    證人甲○○、戊○○於警詢中之供述為審判外陳述，檢察官
    亦無證明有特別可信之情事，且為辯護人爭執其證據能力，
    依法無證據能力。除此之外，本判決以下所引用之證據，檢
    察官、被告乙○○；丁○○及辯護人於本院調查證據時均無
    異議或嗣後表示不爭執證據能力，本院審酌該證據作成之情
    況，認為均適於為本件認定事實之依據，依刑事訴訟法第
    159 條之5 第2 項之規定，均有證據能力，合先敘明。
二、訊據被告乙○○、丁○○矢口否認有何販賣第一級毒品海洛
    因、第二級毒品甲基安非他命之犯行，被告乙○○辯稱：伊
    係與證人甲○○合買，被告丁○○辯稱：從沒拿毒品給甲○○，辯護人則為被告等辯稱：證人甲○○、戊○○之警詢、
    偵查、審判中供述不一，於警詢中供稱係向被告乙○○買，
    偵查中供稱係與被告乙○○合買，審判中又改稱：一手交錢
    一手交貨是向被告乙○○買，但有時也會合買，且戊○○供
    稱：偵查中會稱合買係甲○○指示，亦與甲○○審判中之證
    述不符，足見證人甲○○、戊○○之證詞不可採信，此外，
    通訊監察譯文並無明確提到販賣毒品之過程，不可穿鑿附會
    云云。經查：
  (一)被告等人有上揭附表一編號一至六所示販賣第一級毒品海洛
    因、第二級毒品甲基安非他命之犯行，業據證人甲○○、戊○○於本院審理時證述明確（本院卷第43、46、55、56、58
    、184 、185 頁），且有通訊監察譯文附卷可稽（監聽A 卷
    第18、37-38 、42、51頁，監聽B 卷第15、37頁）。證人甲○○、戊○○與被告乙○○、丁○○並無仇怨，無誣指被告
    乙○○、丁○○之必要，況且證人甲○○、戊○○之證詞亦
    與通訊監察譯文相符，應堪採信。辯護意旨雖以上情為辯，
    然證人甲○○業於本院審理時明確證稱：有合買也有向被告
    乙○○、丁○○買的，於警詢、偵查中因訊問時沒有問的很
    詳細，所以均只針對部分回答，因此筆錄記載會有不同等語
    綦詳（本院卷第58、59頁），證人甲○○此部分解釋與常理
    不悖，且與交互詰問發現真實之精神無違，尚難以辯護意旨
    上揭所指之差異即認證人甲○○證詞不可採。至於證人戊○○關於警、偵、審關於合買或購買毒品乙節雖有不一致，然
    證人戊○○並非本院認定購買毒品之人，其前後亦均證稱係
    受證人甲○○所託拿取毒品，是關於毒品購買或合買之問題
    ，本應以證人甲○○證述為準。是證人戊○○證稱受證人甲○○所託向被告乙○○拿取毒品海洛因乙節，與證人甲○○
    證詞及通訊監察譯文相符，自堪採信。
  (二)被告乙○○辯稱：當初有供出毒品來源而破獲等語。查，被
    告乙○○為警查獲時，於97年2 月14日製作筆錄時即要求另
    製作一份警詢筆錄以供出上游（警1 卷第4 頁），嗣後於97
    年2 月22日製作檢舉筆錄因而查獲己○○乙節，亦經本院調
    閱該檢舉筆錄核閱屬實，有高雄市政府警察局小港分局97年
    10月30日高市警港分偵字第0970021778號函文暨所附之檢舉
    筆錄等相關資料等件附卷可參，並經證人即警員陳天助於本
    院98年5 月20日審理時證述綦詳，堪信為真實。證人己○○
    雖證稱：只認識被告丁○○，不認識被告乙○○，亦沒有賣
    毒品給被告乙○○云云，然共同被告丁○○業於本院98年5
    月20日審理時證稱：有看及聽到證人己○○拿出第一級毒品
    海洛因後，與被告乙○○談第一級毒品海洛因之交易，但嗣
    後就走開，因此不知雙方有無完成交易等情明確，是證人己○○證稱不認識被告乙○○云云，不可採信，被告乙○○供
    出毒品來源己○○後既然因此破獲己○○之毒品案件，自合
    於毒品危害防制條例第17條之規定。
三、綜上所述，被告等涉犯上揭附表一編號一至六所示之販賣第
    一級毒品海洛因、第二級毒品甲基安非他命之犯罪事實，事
    證明確，應予依法論科。
四、論罪科刑部分：
  (一)按「本條例自公布後六個月施行」，毒品危害防制條例第36
    條定有明文。又按「法規應規定施行日期，或授權以命令規
    定施行日期。」、「法規明定自公佈或發佈日施行者，自公
    佈或發佈之日起算至第三日起發生效力。」、「法規特定有
    施行日期，或以命令特定施行日期者，自該特定日起發生效
    力。」，中央法規標準法第12、13、14條定有明文。經查，
    修正毒品危害防制條例第4 、11、11之1 、17、20、25條經
    總統於98年5 月20日公布，然毒品危害防制條例第36條並無
    配合修正，此與法規修正時有另針對該次修正訂立施行日期
    者不同（例如懲治走私條例第13條即有明定：95年5 月5 日
    修正之條文，自95年7 月1 日施行，此外刑法施行法亦有許
    多類似規定），是本次修正之施行日期即應回歸依照上開中
    央法規標準法第14條之規定，即應依照毒品危害防制條例第
    36 條 於公布後6 個月施行。至於中央法規標準法第13條，
    係以法規「明定」自公佈或發佈日施行者，始有其適用，毒
    品危害防制條例既無類似之規定，自無中央法規標準法第13
    條之適用。於本院裁判時，上揭98年5 月20日修正之毒品危
    害防制條例相關規定既然尚未施行，本院自無庸比較新舊法
    之適用，因此以下所引用之毒品危害防制條例條文，均指98
    年5 月20日修正前之條文，合先敘明。
  (二)是核被告乙○○所為，係分別犯毒品危害防制條例第4 條第
    1 項之販賣第一級毒品罪（附表一編號一至六部分）及第4
    條第2 項之販賣第二級毒品罪（附表一編號二部分），被告
    丁○○所為，係犯毒品危害防制條例第4 條第1 項之販賣第
    一級毒品罪（附表一編號五部分）。被告乙○○關於附表一
    編號四所示之販賣第一級毒品海洛因犯行，雖補充理由書記
    載為販賣予戊○○，然此部分戊○○係代甲○○拿取第一級
    毒品海洛因乙節已如前述，因此部分被告乙○○販賣第一級
    毒品海洛因之基本社會事實相同（僅對象有誤），故本院仍
    可審理，並予以更正。被告2 人持有第一級毒品海洛因、持
    有第二級毒品甲基安非他命之低度行為，分別為其等販賣第
    一級毒品海洛因、第二級毒品甲基安非他命之高度行為所吸
    收，不另論罪。被告2 人就附表一編號五所示販賣第一級毒
    品海洛因之犯行，有犯意之聯絡及行為之分擔，應論以共同
    正犯。被告乙○○關於附表一編號二所示一販賣行為同時有
    販賣第一級毒品海洛因、第二級毒品甲基安非他命，係一行
    為同時觸犯毒品危害防制條例第4 條第1 項、第2 項之販賣
    第一級毒品、第二級毒品罪，為想像競合犯，應依刑法第55
    條之規定，從一重之販賣第一級毒品罪處斷。又被告乙○○
    所為如附表一編號一至六所示之犯行，犯意各別，行為互異
    ，應予分論併罰。另被告丁○○曾因施用毒品案件，經法院
    判刑並定應執行刑為有期徒刑8 月確定，嗣經減刑並定應執
    行刑為4 月確定，於96年10月25日易科罰金視為執行完畢，
    有其台灣高等法院被告前案紀錄表1 份在卷可查，其於刑之
    執行完畢後5 年內再犯本件有期徒刑以上之罪，為累犯，應
    依刑法第47條第1 項規定就法定刑罰金部分加重其刑，法定
    刑為死刑、無期徒刑部分依法則不得加重。又被告乙○○因
    供出毒品來源己○○而破獲，故得依毒品危害防制條例第17
    條規定，減輕其刑。本院復審酌被告2 人販賣第一級毒品法
    定本刑為「死刑、無期徒刑」，罰甚嚴厲，然其等販入海洛
    因數量非鉅，獲利亦非豐厚，非專門從事販毒之大中型毒梟
    可比，是其所犯販賣第一級毒品罪之法定本刑為死刑或無期
    徒刑，與其犯罪情節相較，實屬情輕法重，本院審酌上情，
    就販賣第一級毒品犯行，認被告2 人情堪憫恕，在客觀上顯
    然足以引起一般同情，認為縱使宣告法定最輕本刑猶嫌過重
    ，爰依刑法第59條之規定酌減輕其刑。被告乙○○部分並遞
    減之，被告丁○○同時有刑之加重及減輕，應先加後減之。
    爰審酌毒品戕害人身，一經染毒，極易成癮，影響頗為深遠
    ，如任其氾濫、擴散，影響社會治安，危害非淺，被告2 人
    明知其害，仍將毒品販賣予他人，助長毒品氾濫，犯罪後復
    未坦白承認販賣毒品，本不宜輕縱；惟其所販賣之毒品，數
    量非鉅，金額尚低，衡其犯罪情節尚非重大等一切情狀，各
    量處如主文所示之刑，被告乙○○並定應執行刑。附表二編
    號一、二所示之物各係查獲之第一、二級毒品（含外包裝袋
    上殘留之毒品），有法務部調查局97年3 月30日毒品鑑定書
    1 紙、高雄醫學大學附設中和紀念醫院檢驗報告6 紙在卷可
    稽，爰依毒品危害防制條例第18條第1 項前段諭知沒收銷燬
    之，至送驗耗損之毒品已不復存在，毋庸宣告沒收銷燬。附
    表二編號三、八、附表三編號一所示之物，均係供本件販賣
    毒品所用之物，被告乙○○雖否認為其所有，然此於其居住
    處查獲，且被告乙○○有販賣第一級毒品海洛因、第二級毒
    品甲基安非他命之犯行亦為本院所認定，被告丁○○於警詢
    中亦供稱上揭扣案物為被告乙○○所有，是上揭扣案物應為
    被告乙○○所有，爰依同條例第19條第1 項及共同正犯責任
    共同原則宣告沒收。附表二編號五至七所示之物亦應為被告
    乙○○所有（理由同前），堪認係預備供販毒所用，應依刑
    法第38條第1 項第2 款及共犯責任共同之規定宣告沒收之。
    另被告乙○○、丁○○附表一編號二至五所示之販毒所得已
    與扣案之附表二編號十二112,200 元混同，爰就各次販賣毒
    品所得款項各自依同條例第19條第1 項規定，宣告沒收（附
    表一編號五共同販賣部分應連帶沒收）。該112,200 元扣除
    沒收之部分後，所餘金額既無證據證明為犯本罪所得之財物
    ，不予宣告沒收。另附表二編號四、八之一、九、十一、附
    表三編號二、三並無證據證明與犯本罪有關，附表二編號十
    之帳冊，亦無法證明與犯本罪有關，且其性質應屬證物，爰
    不予宣告沒收，併予敘明。
據上論斷，應依刑事訴訟法第299 條第1 項前段，毒品危害防制
條例第4 條第1 、2 項、第17條、第18條第1 項前段、第19條第
1 項，刑法第11條、第28條、第38條第1 項第2 款、第47條第1
項、第59條、第51條第5 款，判決如主文。
本案經檢察官陳彥竹到庭執行職務
中    華    民    國    98    年    7     月    8     日
                  刑事第十七庭  審判長法  官  陳建和
                                      法  官  黃紀錄
                                      法  官  黃宣撫
以上正本證明與原本無異。
如不服本判決應於收受送達後10日內向本院提出上訴書狀，並應
敘述具體理由；如未敘述上訴理由者，應於上訴期間屆滿後20日
內向本院補提理由書（均須按他造當事人之人數附繕本）「切勿
逕送上級法院」。
中    華    民    國    98    年    7     月    8     日
                                      書記官  林姵妤
附表一：
  ┌─┬─────┬───┬────┬─────┬─────┬──────┐
  │編│購買毒品者│購買毒│購買毒品│毒品種類、│雙方聯絡電│乙○○所犯之│
  │號│          │品時間│地點    │數量、價錢│話        │罪及所受之宣│
  │  │          │      │        │          │          │告刑        │
  ├─┼─────┼───┼────┼─────┼─────┼──────┤
  │一│甲○○    │96年11│不詳    │海洛因半錢│0000000000│乙○○販賣第│
  │  │          │月22日│        │裝、一錢裝│0000000000│一級毒品，處│
  │  │          │      │        │各1包     │          │有期徒刑捌年│
  │  │          │      │        │          │          │，扣案之附表│
  │  │          │      │        │          │          │二編號一所示│
  │  │          │      │        │          │          │之物沒收銷毀│
  │  │          │      │        │          │          │之；附表二編│
  │  │          │      │        │          │          │號三、五至八│
  │  │          │      │        │          │          │、附表三編號│
  │  │          │      │        │          │          │一所示之物均│
  │  │          │      │        │          │          │沒收。      │
  ├─┼─────┼───┼────┼─────┼─────┼──────┤
  │二│甲○○    │96年11│不詳    │甲基安非他│0000000000│乙○○販賣第│
  │  │          │月24日│        │命2,000元 │0000000000│一級毒品，處│
  │  │          │      │        ├─────┤          │有期徒刑捌年│
  │  │          │      │        │海洛因1,00│          │，扣案之附表│
  │  │          │      │        │0 元      │          │二編號一、二│
  │  │          │      │        │          │          │所示之物沒收│
  │  │          │      │        │          │          │銷毀之；附表│
  │  │          │      │        │          │          │二編號三、五│
  │  │          │      │        │          │          │至八、附表三│
  │  │          │      │        │          │          │編號一所示之│
  │  │          │      │        │          │          │物均沒收。扣│
  │  │          │      │        │          │          │案之販毒所得│
  │  │          │      │        │          │          │新臺幣仟元│
  │  │          │      │        │          │          │沒收。      │
  ├─┼─────┼───┼────┼─────┼─────┼──────┤
  │三│甲○○    │96年11│高雄市左│海洛因1,00│0000000000│乙○○販賣第│
  │  │          │月28日│營區左營│0 元      │0000000000│一級毒品，處│
  │  │          │      │大路492 │          │          │有期徒刑捌年│
  │  │          │      │巷31號黃│          │          │，扣案之附表│
  │  │          │      │束蓉住處│          │          │二編號一所示│
  │  │          │      │附近    │          │          │之物沒收銷毀│
  │  │          │      │        │          │          │之；附表二編│
  │  │          │      │        │          │          │號三、五至八│
  │  │          │      │        │          │          │、附表三編號│
  │  │          │      │        │          │          │一所示之物均│
  │  │          │      │        │          │          │沒收。扣案之│
  │  │          │      │        │          │          │販毒所得新臺│
  │  │          │      │        │          │          │幣壹仟元沒收│
  │  │          │      │        │          │          │。          │
  ├─┼─────┼───┼────┼─────┼─────┼──────┤
  │四│甲○○    │96年12│同上    │海洛因1,00│0000000000│乙○○販賣第│
  │  │          │月4日 │        │0 元      │0000000000│一級毒品，處│
  │  │          │      │        │          │          │有期徒刑捌年│
  │  │          │      │        │          │          │，扣案之附表│
  │  │          │      │        │          │          │二編號一所示│
  │  │          │      │        │          │          │之物沒收銷毀│
  │  │          │      │        │          │          │之；附表二編│
  │  │          │      │        │          │          │號三、五至八│
  │  │          │      │        │          │          │、附表三編號│
  │  │          │      │        │          │          │一所示之物均│
  │  │          │      │        │          │          │沒收。扣案之│
  │  │          │      │        │          │          │販毒所得新臺│
  │  │          │      │        │          │          │幣壹仟元沒收│
  │  │          │      │        │          │          │。          │
  ├─┼─────┼───┼────┼─────┼─────┼──────┤
  │五│甲○○    │96年12│同上    │海洛因1,00│0000000000│乙○○共同販│
  │  │          │月20日│        │0 元（欠20│0000000000│賣第一級毒品│
  │  │          │      │        │0 元）    │          │，處有期徒刑│
  │  │          │      │        │          │          │捌年。扣案之│
  │  │          │      │        │          │          │附表二編號一│
  │  │          │      │        │          │          │所示之物沒收│
  │  │          │      │        │          │          │銷毀之；附表│
  │  │          │      │        │          │          │二編號三、五│
  │  │          │      │        │          │          │至八、附表三│
  │  │          │      │        │          │          │編號一所示之│
  │  │          │      │        │          │          │物，均沒收。│
  │  │          │      │        │          │          │扣案之販毒所│
  │  │          │      │        │          │          │得新臺幣捌佰│
  │  │          │      │        │          │          │元連帶沒收。│
  ├─┼─────┼───┼────┼─────┼─────┼──────┤
  │六│甲○○    │96年12│高雄市鼓│海洛因（數│0000000000│乙○○販賣第│
  │  │          │月26日│山區九如│量不詳、欠│0000000000│一級毒品，處│
  │  │          │      │四路附近│100元）   │          │有期徒刑捌年│
  │  │          │      │        │          │          │，扣案之附表│
  │  │          │      │        │          │          │二編號一所示│
  │  │          │      │        │          │          │之物沒收銷毀│
  │  │          │      │        │          │          │之；附表二編│
  │  │          │      │        │          │          │號三、五至八│
  │  │          │      │        │          │          │、附表三編號│
  │  │          │      │        │          │          │一所示之物均│
  │  │          │      │        │          │          │沒收。      │
  └─┴─────┴───┴────┴─────┴─────┴──────┘
附表二
    ┌──────────────────────────┐
    │查扣地點：高雄市○○區○○路16號5樓                 │
    ├──┬─────────┬──────┬──────┤
    │編號│品名              │數量        │所有人      │
    ├──┼─────────┼──────┼──────┤
    │一  │一級毒品海洛因    │玖拾捌包（驗│被告乙○○  │
    │    │                  │後淨重壹伍玖│            │
    │    │                  │ 點壹公克 │            │
    │    │                  │）          │            │
    ├──┼─────────┼──────┼──────┤
    │二  │二級毒品安非他命  │柒包（驗後淨│被告乙○○  │
    │    │                  │重玖點肆玖肆│            │
    │    │                  │公克）      │            │
    ├──┼─────────┼──────┼──────┤
    │三  │電子磅秤          │貳個        │被告乙○○  │
    ├──┼─────────┼──────┼──────┤
    │四  │一級毒品海洛因用注│貳支        │被告乙○○  │
    │    │射針筒            │            │            │
    ├──┼─────────┼──────┼──────┤
    │五  │分裝毒品用塑膠夾鍊│壹批        │被告乙○○  │
    │    │袋小包            │            │            │
    ├──┼─────────┼──────┼──────┤
    │六  │分裝毒品用塑膠夾鍊│壹批        │被告乙○○  │
    │    │袋大包            │            │            │
    ├──┼─────────┼──────┼──────┤
    │七  │包裝毒品用膠帶    │伍拾捌張    │被告乙○○  │
    ├──┼─────────┼──────┼──────┤
    │八  │行動電話（00000000│壹支        │被告乙○○  │
    │    │70）              │            │            │
    ├──┼─────────┼──────┼──────┤
    │八之│行動電話（00000000│壹支        │被告乙○○  │
    │一  │45）              │            │            │
    │    │                  │            │            │
    ├──┼─────────┼──────┼──────┤
    │九  │膠帶              │捲        │被告乙○○  │
    ├──┼─────────┼──────┼──────┤
    │十  │帳冊              │貳本        │被告乙○○  │
    ├──┼─────────┼──────┼──────┤
    │十一│行動電話（        │壹支        │被告乙○○  │
    │    │0000000000）      │            │            │
    ├──┼─────────┼──────┼──────┤
    │十二│現金              │拾壹萬貳仟貳│被告乙○○  │
    │    │                  │佰元        │            │
    └──┴─────────┴──────┴──────┘
附表三
    ┌──────────────────────────┐
    │查扣地點：高雄市○○區○○街120號                   │
    ├──┬─────────┬──────┬──────┤
    │編號│品名              │數量        │所有人      │
    ├──┼─────────┼──────┼──────┤
    │ 一 │一級毒品海洛因沖壓│壹組        │被告乙○○  │
    │    │模組              │            │            │
    ├──┼─────────┼──────┼──────┤
    │ 二 │膠帶              │壹捲        │被告乙○○  │
    ├──┼─────────┼──────┼──────┤
    │ 三 │雙面膠            │壹捲        │被告乙○○  │
    └──┴─────────┴──────┴──────┘
附錄本案論罪科刑法條全文：
毒品危害防制條例第4 條製造、運輸、販賣第一級毒品者，處死
刑或無期徒刑；處無期徒刑者，得併科新臺幣1 千萬元以下罰金
。
製造、運輸、販賣第二級毒品者，處無期徒刑或7 年以上有期徒
刑，得併科新臺幣7 百萬元以下罰金。
製造、運輸、販賣第三級毒品者，處5 年以上有期徒刑，得併科
新臺幣5 百萬元以下罰金。製造、運輸、販賣第四級毒品者，處
3 年以上10年以下有期徒刑，得併科新臺幣3 百萬元以下罰金。
製造、運輸、販賣專供製造或施用毒品之器具者，處1 年以上7
年以下有期徒刑，得併科新臺幣1 百萬元以下罰金。
前五項之未遂犯罰之。


司法院資訊處製作；財團法人民間司法改革基金會備份。
